臺灣高等法院臺南分院民事判決　100年度上字第19號
上　訴　人　楊淑鈞
訴訟代理人　陳萬民
被 上訴 人　吳瑞欽
上列當事人間請求侵權行為損害賠償事件，上訴人對於中華民國
99年12月1日臺灣臺南地方法院（98年度訴字第250號）第一審判
決提起上訴，本院於100年3月15日言詞辯論終結，判決如下：
    主  文
上訴駁回。
第二審訴訟費用由上訴人負擔。
    事  實
甲、上訴人方面：
一、聲明：(一)原判決廢棄。(二)上開廢棄部分，被上訴人應給付上
    訴人新台幣（下同）3,314,966元，及自民國（下同）99年2
    月25日起至清償日止，按年息百分之5計算之利息。
二、陳述：除與原判決記載相同者，引用之外，補稱：
  (一)本件刑事部分(98年度交上易字第177號)，為被上訴人有罪
    判決，確定上訴人受傷乃被上訴人駕駛垃圾車所致。上訴人
    已先與被上訴人及區公所人員、保險公司人員召開協調會，
    協調不成，只好以訴訟方式解快。依國家賠償法第5條明定
    民法為本法之補充法，故民法之相關規定，諸如共同侵權行
    為(第185條)、侵害身體或健康之財產上損害賠償（第193條
    ）、侵害身體健康名譽或自由之非財產上損害賠償(195條第
    1項）應均得請求，上訴人自得請求被上訴人賠償醫療費用
    及精神慰撫金。
  (二)被上訴人雖辯稱：「上訴人為丟廢棄物追趕垃圾車而造成傷
    害」等語，然上訴人只是丟垃圾並非丟廢棄物，上訴人詢問
    環保處，切成一塊一塊小的木頭，是可以用袋子裝好丟掉，
    此為法之所許，被上訴人何以據此主張得過失相抵，此係被
    上訴人推卸過失而杜撰之不實事實，不足採。
  (三)被上訴人駕駛市公所垃圾車撞傷人，非對第三人應執行之職
    務，更非行使公權力之行為，顯與「法院辦理國家賠償事件
    應行注意事項」第9點前段規定，公務員於執行職務行使公
    權力之要件不相符，原審依該事項第9點駁回上訴人之訴，
    用法不當。
三、證據：援用原審提出之證據。
乙、被上訴人方面：
一、聲明：上訴駁回。
二、陳述：引用原審所提書狀及陳述。
三、證據：援用原審提出之證據。
  理  由
一、上訴人於99年12月6日收受原審判決，於99年12月15日具狀
    對被上訴人一人提起上訴，此部分固屬合法。但其嗣後再於
    100年1月19日於上訴理由狀中，追加原審共同被告台南市永
    康區公所為被上訴人，已罹二十日之不變期間，此部分其上
    訴為不合法，爰不列台南市永康區公所為被上訴人，先予敘
    明。
二、上訴人主張：被上訴人為一審共同被告臺南市永康區公所之
    垃圾車司機，於95年5月15日20時40分許，駕駛車牌041-SC
    號垃圾車收集垃圾，在臺南市○○區○○路54巷32號前，將
    前開車輛停在坡道上，未做防止車輛滑行之措施，致起駛後
    垃圾車下滑，車後方鐵板碰撞上訴人之左膝，上訴人因而受
    有左膝血腫、疑韌帶損傷、挫傷、左膝前十字韌帶部分斷裂
    、左膝滑膜炎、左膝關節炎等傷害。被上訴人之上開過失行
    為，經本院刑事庭判決上訴人業務過失傷害罪有罪確定，爰
    依民法第184條、193條第1項、第195條第l項前段規定，請
    求被上訴人賠償已支出之醫藥費60,366元，預估須支出之醫
    藥費200,000元，看護費用135,000元，減少工作損失1,419,
    600元，精神慰撫金1,500,000元，共計3,314,966元，並加
    算自起訴狀繕本送達翌日起算之法定遲延利息等語。
三、被上訴人則以：伊係臺南市永康區公所之清潔隊員，駕駛垃
    圾車收集垃圾，為公務員之行為，即便認定其上開時地駕駛
    行為成立過失侵權行為，上訴人亦可依國家賠償法請求賠償
    ，不得逕向被上訴人請求等語，資為抗辯。
四、上訴人主張，被上訴人原係臺南市永康區公所之垃圾車司機
    ，於95年5月15日20時40分許，駕駛車牌041-SC號垃圾車，
    於臺南市○○區○○路54巷32號前，該車後方鐵板碰撞到上
    訴人之左膝，上訴人因而受左膝血腫、疑韌帶損傷、挫傷、
    左膝前十字韌帶部分斷裂、左膝滑膜炎、左膝關節炎等傷害
    ，被上訴人已經因上開行為，經本院以98年度交上易字第17
    7號刑事判決，判處被上訴人業務過失傷害罪，處拘役50日
    ，減為拘役25日確定之事實，為被上訴人所不爭執，並有刑
    事判決附卷可按（原審卷一第55頁以下），堪信為真實。
五、茲上訴人主張，被上訴人之行為侵害其身體權，伊可請求被
    上訴人賠償上開損害等語，被上訴人則否認上訴人之主張，
    並以上開情詞置辯，是本件應審究者，為(一)被上訴人駕駛垃
    圾車收集永康區市民之垃圾是否為公務員行使公權力之行為
    ？(二)上訴人可否依民法侵權行為之規定，直接對被上訴人請
    求賠償？經查：
  (一)按受委託行使公權力之團體，其執行職務之人於行使公權力
    時，視同委託機關之公務員。受委託行使公權力之個人，於
    執行職務行使公權力時亦同。公務員於執行職務行使公權力
    時，因故意或過失不法侵害人民自由或權利者，國家應負損
    害賠償責任，國家賠償法第第4條第1項、第2條第2項前段分
    別著有明文。而所謂行使公權力，係指公務員居於國家機關
    之地位，行使統治權作用之行為而言，並包括運用命令及強
    制等手段，干預人民自由及權利之行為，以及提供給付、服
    務、救濟、照顧等方法，增進公共及社會成員之利益，以達
    成國家任務之行為。而垃圾車司機定時駕駛垃圾車至各指定
    地點收集垃圾，民眾亦須依規定於定時定點放置垃圾，不得
    任意棄置，此為國家福利行政（給付行政）範圍，為公務員
    行使公權力之行為，最高法院著有93年度台上字第255號判
    決可資參照。易言之，行政法上之「給付行政」乃現代民主
    法治國家之施政潮流，國家立於公法人主體，非運用命令及
    強制之手段，提供給付、服務、救濟、照顧、教養、保護或
    輔助之增進公共及社會成員利益之給付行政行為時，若有因
    故意或過失而侵害人民權利者，國家自應負損害賠償責任。
    又執行職務之範圍，應以社會通念作客觀之觀察，凡屬於該
    公務員職務權限範圍內之行為，及與履行職務有直接及內在
    關聯性之行為，均包括在內。上訴人雖主張被上訴人於前開
    時、地，撞傷其之行為屬私人行為，非公務行為，然上訴人
    既係一審共同被告台南市永康區公所之清潔隊員，負責定時
    駕駛垃圾車清運垃圾，且依上訴人之主張，其受傷係因被上
    訴人駕駛垃圾車收集垃圾時之過失所致，則被上訴人之行為
    在客觀上自屬清運垃圾所必需之行為，又係在上班時間內所
    為，與清運垃圾之任務有直接及內在密切關聯，依上說明，
    自屬執行職務行使公權力之行為。上訴人主張被上訴人之行
    為非公務行為，不足採。
  (二)次按公務員因故意違背對於第三人應執行之職務，致第三人
    受損害者，負賠償責任。其因過失者，以被害人不能依他項
    方法受賠償時為限，負其責任。前項情形，如被害人得依法
    律上之救濟方法，除去其損害，而因故意或過失不為之者，
    公務員不負賠償責任。此觀民法第186條規定至明。且公務
    員於執行職務行使公權力時，因過失不法侵害人民自由或權
    利者，有請求權人僅得依本法（國家賠償法）之規定，向賠
    償義務機關請求損害賠償，不得依民法第186條第1項規定，
    向該有過失之公務員請求損害賠償。如原告逕向該有過失之
    公務員提起損害賠償之訴，得依民事訴訟法第249條第2項規
    定，認其訴顯無理由，逕以判決駁回之。法院辦理國家賠償
    事件應行注意事項第9點定有明文。查：上訴人主張因被上
    訴人之過失，侵害其權利，依民法侵權行為之規定，提起本
    件損害賠償訴訟，惟被上訴人既係台南市永康區公所之人員
    ，於執行職務行使公權力時，過失侵害上訴人之權利，依上
    開說明，上訴人須依國家賠償法之規定，向賠償義務機關請
    求賠償，不得逕向被上訴人請求，上訴人之請求，顯為無理
    由。
六、從而，上訴人本於侵權行為之法律關係，請求被上訴人給付
    3,314,966元，及自起訴狀繕本送達翌日即99年2月25日起算
    至清償日止，按年息百分之五計算之法定利息，為無理由，
    應予駁回。其假執行之聲請亦失所附麗，應併予駁回。原審
    為上訴人敗訴之判決，並駁回其假執行之聲請，於法並無不
    合。上訴意旨指摘原判決不當，求予廢棄改判，為無理由，
    應駁回其上訴。
七、本件事証已臻明確，原告其餘有關損害之主張及證據資料，
    核與本件判決結果不生影響，不予一一論述，併予敘明。
八、結論：本件上訴為無理由，依民事訴訟法第449條第1項、第
    78條，判決如主文。
中    華    民    國   100    年    3     月    29    日
                  民事第四庭    審判長法  官  吳上康
                                      法  官  陳珍如
                                      法  官  王金龍
上為正本係照原本作成。
如不服本判決，應於收受送達後20日內向本院提出上訴書狀，其
未表明上訴理由者，應於提出上訴後20日內向本院補提出理由書
狀（均須按他造當事人之人數附繕本）上訴時應提出委任律師或
具有律師資格之人之委任狀；委任有律師資格者，另應附具律師
資格證書及釋明委任人與受任人有民事訴訟法第466條之1第1項
但書或第2項（詳附註）所定關係之釋明文書影本。如委任律師
提起上訴者，應一併繳納上訴審裁判費。
中    華    民    國   100    年    3     月    29    日
                                      書記官  謝淑玉
【附註】
民事訴訟法第466條之1：
(1)對於第二審判決上訴，上訴人應委任律師為訴訟代理人。但上
  訴人或其法定代理人具有律師資格者，不在此限。
(2)上訴人之配偶、三親等內之血親、二親等內之姻親，或上訴人
  為法人、中央或地方機關時，其所屬專任人員具有律師資格並
  經法院認為適當者，亦得為第三審訴訟代理人。
民事訴訟法第466條之2第1項：
  上訴人無資力委任訴訟代理人者，得依訴訟救助之規定，聲請
  第三審法院為之選任律師為其訴訟代理人。